【裁判字號】    95,交易,50
【裁判日期】    950808
【裁判案由】    業務過失傷害
【裁判全文】
臺灣苗栗地方法院刑事判決              95年度交易字第50號
公  訴  人  臺灣苗栗地方法院檢察署檢察官
被      告  乙○○
上列被告因業務過失傷害案件，經檢察官提起公訴（95年度偵字
第2600號），本院判決如下：
    主  文
乙○○從事業務之人，因業務上之過失傷害人，處有期徒刑陸月
，如易科罰金，以銀元參佰元即新台幣玖佰元折算壹日。
        事  實
一、乙○○係來運交通股份有限公司（以下稱來運公司）之送貨
    員，平日以駕駛該公司之大貨車送貨，乃從事以駕駛為其業
    務之人。乙○○於民國（下同）94年8 月31日上午9 時30分
    許，駕駛1 部車牌號碼950-GH營業用大貨車，從桃園縣觀音
    鄉「觀音工業區」出發，準備前往台中工業區○○○○道中
    山高速公路由北往南方向行駛，於同日上午11時05分許，途
    經中山高速公路南向146 公里400 公尺處前時，原應注意汽
    車在同一車道行駛時，除擬超越前車外，後車與前車之間應
    保持隨時可以停煞之距離；汽車行駛時，駕駛人應注意車前
    狀況，並隨時採取必要之安全措施，以避免肇生事故，危及
    他人行車安全；而依當時天候雨，日間自然光線，路面濕潤
    無缺陷，亦無障礙物，視距良好等情況，並能注意，竟疏未
    注意及此，以時速95公里之速度，行駛於中線車道，不僅未
    與前方車輛保持安全間距，又未注意車前狀況。適其前方有
    林文順（涉嫌過失傷害部分未據告訴）所駕駛車牌號碼PB-4
    228 號自用小客貨車（即道路交通事故調查報告表所稱Ａ車
    ），沿同一車道，因疏未注意，先追撞更前方由沈揚堂所駕
    駛之車牌號碼C2-0702 號自用小客車（內搭載其父甲○○及
    其母黃素真，即道路交通事故調查報告表所稱Ｂ車），另行
    駛在內側車道由陳英材所駕駛車牌號碼BN-2583 號自用小客
    車（即道路交通事故調查報告表所稱Ｃ車），亦遭林文順所
    駕駛之自用小客貨車擦撞後，停在沈揚堂之車前，林文順肇
    事下車後，來不及擺放警告標誌之際，行駛在後由乙○○所
    駕駛車牌號碼950-GH號營業用大貨車（即道路交通事故調查
    報告表所稱Ｄ車），又追撞林文順之車，林文順之車（即Ａ
    車）被撞後，往前推撞沈揚堂之車（即Ｂ車），沈揚堂之車
    再往前推撞陳英材之車（即Ｃ車），致坐在沈揚堂所駕駛之
    自用小客車內之甲○○（起訴書誤為沈揚堂），因此受有右
    側脛骨平台骨折、右膝後十字韌帶部分撕裂、右膝前十字韌
    帶撕裂、右側遠端橈骨粉碎性骨折、骨盆骨折、下巴挫傷、
    右胸部挫傷、右髖部挫傷等普通傷害，及黃素真受有左背部
    挫傷等普通傷害。
二、案經沈春亮、黃素真訴請臺灣苗栗地方法院檢察署檢察官偵
    查起訴。
        理  由
一、上揭事實，業據被告乙○○自白其有過失，核與被害人甲○
    ○、黃素真於警訊時及檢察官偵查中指訴，及證人沈揚堂、
    林文順、陳英材於警詢時證述車禍如何發生之情節，大致相
    符。而被害人甲○○確因本件車禍，受有右側脛骨平台骨折
    、右膝後十字韌帶部分撕裂、右膝前十字韌帶撕裂、右側遠
    端橈骨粉碎性骨折、骨盆骨折、下巴挫傷、右胸部挫傷、右
    髖部挫傷等普通傷害，被害人黃素真則受有左背部挫傷等普
    通傷害，有財團法人佛教慈濟綜合醫院診斷證明書、財團法
    人佛教慈濟綜合醫院大林分院醫療診斷證明書、行政院衛生
    署苗栗醫院診斷證明書等影本在卷足憑。是被告乙○○自白
    其有過失乙節，與事實相符，應堪信為真實。
二、按汽車在同一車道行駛時，除擬超越前車外，後車與前車之
    間應保持隨時可以停煞之距離；汽車行駛時，駕駛人應注意
    車前狀況，並隨時採取必要之安全措施，道路交通安全規則
    第94條第1 項、第3 項分別定有明文。經查：本件車禍之發
    生，依被告乙○○之自白，被害人甲○○、黃素真之指訴，
    證人沈揚堂、林文順、陳英材之證述，國道公路警察局道路
    交通事故當事人登記聯單影本、國道公路警察局第2 警察隊
    道路交通事故初步分析研判表、道路交通事故調查報告表（
    一）、（二）、道路交通事故現場圖及現場照片6 幀所示，
    係因被告乙○○駕駛上揭營業用大貨車，沿國道中山高速公
    路由北往南方向行駛，途經中山高速公路南向146 公里400
    公尺處前時，原應注意汽車在同一車道行駛時，後車與前車
    之間應保持隨時可以停煞之距離，及應注意車前狀況，而依
    當時天候雨，日間自然光線，路面濕潤無缺陷，亦無障礙物
    ，視距良好等情況，並能注意，竟疏未注意及此，仍以時速
    95公里之速度，行駛於中線車道，不僅未與前方車輛保持安
    全間距，又未注意車前狀況。適其前方有林文順駕駛車牌號
    碼PB-4228 號自用小客貨車（即Ａ車），沿同一車道，因疏
    未注意，先追撞更前方由沈揚堂所駕駛之車牌號碼C2-0702
    號自用小客車（即Ｂ車），另行駛在內側車道由陳英材所駕
    駛車牌號碼BN-2583 號自用小客車（即Ｃ車），亦遭林文順
    所駕駛之自用小客貨車擦撞後，停在沈揚堂之車前，林文順
    肇事下車後，來不及擺放警告標誌之際，行駛在後由被告乙
    ○○所駕駛營業用大貨車（即Ｄ車），又追撞林文順之車，
    林文順之車（即Ａ車）被撞後，往前推撞沈揚堂之車（即Ｂ
    車），沈揚堂之車再往前推撞陳英材之車（即Ｃ車），致坐
    在沈揚堂所駕駛之自用小客車內之甲○○、黃素真受傷，其
    顯有過失甚明，且被害人甲○○、黃素真因本件車禍受傷，
    與被告乙○○之過失行為間，顯有相當之因果關係。至證人
    林文順駕駛自用小客貨車肇事後，未於車後擺設警告標誌，
    雖亦應負過失之責，然仍不能因此免除被告乙○○之刑事責
    任，亦即本件第2 段車禍之發生，被告乙○○應負主要之肇
    事責任，證人林文順應負次要之肇事責任，台灣省竹苗區車
    輛行車事故鑑定委員會亦同此認定，有該委員會94年11月14
    日竹苗鑑940563字第0945303873號函附鑑定意見書影本乙份
    在卷足參。本件事證明確，被告乙○○業務過失傷害之犯行
    ，洵堪認定。
三、核被告乙○○所為，係犯刑法第284 條第2 項前段之業務過
    失傷害罪。按被告乙○○行為後，94年1 月7 日修正公布之
    刑法，自95年7 月1 日施行，修正後之刑法雖刪除第55條關
    於牽連犯之規定，然仍保留想像競合犯，修正前後刑法第55
    條前段之規定，對被告乙○○並無不利，依刑法第2 條第1
    項之規定，應適用修正前刑法第55條前段之規定，故被告乙
    ○○以1 業務過失行為，同時使2 人受傷，應依修正前刑法
    第55條前段想像競合犯之規定，從一重之業務過失傷害罪處
    斷。爰審酌被告乙○○尚無前科紀錄，素行良好，有台灣高
    等法院被告前案紀錄表在卷足憑，對此次車禍之發生，應負
    主要之肇事責任，自車禍發生後迄今，尚未與被害人成立民
    事和解，被害人甲○○傷勢不輕，及被告乙○○犯後能自白
    其有過失等一切情狀，量處如主文所示之刑，並諭知易科罰
    金之折算標準（按被告乙○○犯罪時之刑法第41條第1 項前
    段規定：「犯最重本刑為5 年以下有期徒刑以下之刑之罪，
    而受6 個月以下有期徒刑或拘役之宣告，因身體、教育、職
    業、家庭之關係或其他正當事由，執行顯有困難者，得以1
    元以上3 元以下折算1 日，易科罰金。」，又被告乙○○行
    為時之易科罰金折算標準，修正前罰金罰鍰提高標準條例第
    2 條前段（現已刪除）規定，就其原定數額提高為100 倍折
    算1 日，則本件被告乙○○行為時之易科罰金折算標準，應
    以銀元300 元折算1 日，經折算為新臺幣後，應以新臺幣90
    0 元折算為1 日。惟95年7 月1 日修正公布施行之刑法第41
    條第1 項前段則規定：「犯最重本刑為5 年以下有期徒刑以
    下之刑之罪，而受6 個月以下有期徒刑或拘役之宣告者，得
    以新臺幣1 千元、2 千元或3 千元折算1 日，易科罰金。」
    比較修正前後之易科罰金折算標準，以95年7 月1 日修正公
    布施行前之規定，較有利於被告乙○○，則應依刑法第2 條
    第1 項前段，適用修正前刑法第41條第1 項前段規定，定其
    折算標準）。
據上論斷，應依刑事訴訟法第273 條之1 第1 項、第299 條第1
項前段，刑法第2 條第1 項、第284 條第2 項前段、修正前刑法
第55條前段、修正前刑法第41條第1 項前段，罰金罰鍰提高標準
條例第1 條前段、修正前同條例第2 條，現行法規所定貨幣單位
折算新台幣條例第2 條，判決如主文。
本案經檢察官石東超到庭執行職務。
中    華    民    國    95    年    8    月     8     日
                  刑事第三庭    法  官  柳章峰
以上正本證明與原本無異。
如不服本判決，應於判決送達後10日內向本院提出上訴狀（應抄
附繕本）。告訴人或被害人如對於本判決不服者，應具備理由請
求檢察官上訴，其上訴期間之計算係以檢察官收受判決正本之日
期為準。
                                書記官  陳采瑜
中    華    民    國    95    年    8     月    8     日
附錄本案論罪科刑法條全文
中華民國刑法第284條
(過失傷害罪)
因過失傷害人者，處 6 月以下有期徒刑、拘役或 500 元以下罰
金，致重傷者，處1 年以下有期徒刑、拘役或500 元以下罰金。
從事業務之人，因業務上之過失傷害人者，處 1 年以下有期徒刑
、拘役或1 千元以下罰金，致重傷者，處3 年以下有期徒刑、拘
役或2 千元以下罰金。


司法院資訊處製作；財團法人民間司法改革基金會備份。
